臺灣士林地方法院刑事判決　　　　　　　96年度交訴字第15號
公　訴　人　臺灣士林地方法院檢察署檢察官
被　　　告　甲○○
上列被告因公共危險案件，經檢察官提起公訴（95年度調偵字第
303 號），本院經訊問被告後，被告於準備程序中為有罪之陳述
，經合議庭裁定認本件宜由受命法官獨任進行簡式審判程序審理
，並判決如下：
    主  文
甲○○駕駛動力交通工具肇事，致人受傷而逃逸，累犯，處有期
徒刑柒月。
    事  實
一、甲○○曾因妨害自由案件，經本院於民國94年10月5 日以94
    年度簡字第336 號判決處有期徒刑5 月確定，於95年1 月11
    日易科罰金執行完畢。詎其猶不知悛悔，復於95年8 月7 日
    下午2 時45分許，駕駛車號6D─6358號自小客車，沿臺北縣
    淡水鎮○○路由南往北方向行駛，途經臺北縣淡水鎮○○路
    與民族路口處，本應隨時注意車前狀況，並隨時採取必要之
    安全措施，而依當時情形，為日間自然光線、天候晴、路面
    乾燥無缺陷且無障礙物、視距良好，又無不能注意之情事，
    竟疏未注意及此，突然往左側行駛，適乙○○騎乘車號CUW
    ─287 號重機車後載丙○○沿對向車道行經該處，甲○○因
    閃避不及而與乙○○之重機車擦撞，致使乙○○及丙○○人
    車倒地，乙○○因而受有臉開放性傷口、四肢多處擦傷，丙○○因而受有肝臟血腫及挫傷、腹內器官損傷、髖部、大腿
    、小腿及踝之表淺損傷，磨損或擦傷及胸壁挫傷等傷害（過
    失傷害部分業經告訴人撤回告訴，經檢察官為不起訴處分）
    。惟車禍發生後，甲○○竟僅拿衛生紙給楊筌鈞，而未採取
    救護及其他必要措施並向警察機關報告，旋基於肇事逃逸之
    犯意駕車駛離現場，嗣經由路人之告知而查得甲○○前開車
    牌號碼，乙○○、丙○○始報警處理，而悉上情。
二、案經臺北縣政府警察局淡水分局報請臺灣士林地方法院檢察
    署檢察官偵查起訴。
    理  由
一、本件被告甲○○所犯非死刑、無期徒刑、最輕本刑為3 年以
    上有期徒刑之罪，或高等法院管轄第一審之案件，被告於本
    院準備程序進行中，就被訴事實為有罪之陳述，經告以簡式
    審判程序之旨，並聽取檢察官、被告之意見後，本院合議庭
    裁定由受命法官獨任進行簡式審判程序，是本件之證據調查
    ，依刑事訴訟法第273 條之2 規定，不受同法第159 條第1
    項、第161 條之2 、第161 條之3 、第163 條之1 及第164
    條至第170 條規定之限制，合先敘明。
二、上揭事實，業據被告甲○○於本院審理時坦承不諱，核與證
    人即被害人乙○○、丙○○於警詢、偵查及本院準備程序時
    之指訴情節均相符，並有被害人乙○○、丙○○之馬偕紀念
    醫院淡水院區診斷證明書、道路交通事道路交通事故現場圖
    、道路交通事故調查報告表（一）（二）、臺北縣政府警察
    局淡水交通分隊道路交通事故照片計16幀等附卷可稽，足證
    被告自承駕車未注意車前狀況而撞及對向由乙○○所騎乘之
    重機車造成被害人乙○○、丙○○受傷後，旋即駕車逃逸等
    情，核與事實相符，堪以採信。
三、按刑法第185 條之4 規定駕駛動力交通工具肇事致人死傷而
    逃逸罪，係88年4 月21日增訂公布，其增設本條文之立法目
    的，乃為維護交通，增進行車安全，促使當事人於事故發生
    時，能對被害人即時救護，減少死傷，以保護他人權益並維
    護社會秩序。又其立法精神在於交通事故一旦發生，且發生
    人員傷亡之情況，不論是撞人或被撞，或是因其他事故而造
    成死傷，只要是在駕駛動力交通工具過程內所發生者，參與
    此整個事故過程之當事人皆應協助防止死傷之擴大，蓋如駕
    駛人於事故發生後，隨即駕車逃離現場，不僅使肇事責任認
    定困難，更可能使受傷之人喪失生命或求償無門。且刑法第
    185 條之4 具有遺棄罪之性質，乃參照刑法第294 條第1 項
    之刑度增設，第185 條之4 之救護義務不以汽車駕駛人因故
    意或過失肇事致人傷亡為必要，只要其為該交通事故之現場
    當事人，則對事故現場之傷亡人員皆有救護之義務，此即為
    本條與第294 條第1 項之區別所在。因此，本條所欲規範者
    乃當事人置交通事故發生（不論其有無故意或過失）致人受
    傷於不顧而逃逸行為，即成立本罪（參照最高法院88年度台
    上字第7396號判決），是被告甲○○於本件車禍致被害人乙○○、丙○○受傷，為有過失，復如前述，另被告於駕車與
    乙○○所騎乘之重機車發生碰撞已知肇事，卻未對被害人乙○○、丙○○送醫或施以救護，而逕行離開現場，揆諸前揭
    立法理由，被告即應成立本罪，否則，任何人於肇事後逕行
    離開現場，棄被害人不顧，而事後以肇事時不知有無過失為
    由卸責，則本條文之功能將喪失殆盡。綜上所述，本件事證
    明確，被告有肇事致人受傷而逃逸之犯行，甚為明確，應予
    依法論科。
四、核被告甲○○所為，係犯刑法第185 條之4 肇事逃逸罪。被
    告有事實欄所載前案犯罪科刑並執行完畢之情形，有臺灣高
    等法院被告全國前案紀錄表1份 在卷可查，其受有期徒刑執
    行完畢後，5 年內故意再犯有期徒刑以上之本罪，為累犯，
    應依刑法第47條第1 項之規定加重其刑。爰審酌被告素行，
    及其犯罪之動機、目的、手段、所生危害、事後已與被害人
    乙○○、丙○○達成和解賠償損害，及犯後坦承犯行，態度
    尚稱良好等一切情狀，量處如主文所示之刑，以資懲儆。
據上論斷，應依刑事訴訟法第273 條之1 第1 項、第299 條第1
項前段，刑法第185 條之4 、第47條第1 項，判決如主文。
本案經檢察官林在培到庭執行職務。
中　　華　　民　　國　　96　　年　　5 　　月　　24　　日
　　　　　　　　　刑事第七庭法　官　王俊雄
以上正本證明與原本無異。
如不服本判決，應於判決送達後10日內，向本院提出上訴狀。
                            書記官  林靜枝
中　　華　　民　　國　　96　　年　　5 　　月　　24　　日
附錄本案論罪科刑法條全文
中華民國刑法第185 條之4
駕駛動力交通工具肇事，致人死傷而逃逸者，處6 月以上5 年以
下有期徒刑。
